臺灣基隆地方法院行政訴訟判決
110年度交字第57號
原      告  張金鐘  

被      告  新北市政府交通事件裁決處
                      設新北市○○區○○路○段000號2樓
法定代理人  李忠台    住同上
訴訟代理人  黃慧婷律師
複代理人    張浩倫律師
上列當事人間交通裁決事件，原告不服被告民國110年4月29日新
北裁催字第48-CDUB00043號裁決，提起行政訴訟，本院判決如下
：
　　主　文
原告之訴駁回。
訴訟費用新臺幣參佰元由原告負擔。
　　事實及理由
一、程序部分：
  ㈠按交通裁決事件之裁判，得不經言詞辯論為之，行政訴訟法
    第237條之7定有明文。本件係因原告不服被告依道路交通管
    理處罰條例第53條第1項、第63條第1項規定所為之裁決，而
    提起撤銷訴訟，屬交通裁決事件之裁判，依前揭規定，爰不
    經言詞辯論，逕行裁判。
  ㈡依道路交通管理處罰條例第90條規定：「違反本條例之行為
    ，自行為成立之日起；行為有連續或繼續之狀態者，自行為
    終了之日起，逾2個月不得舉發。但汽車肇事致人受傷或死
    亡案件，因肇事責任不明，已送鑑定者，其期間自鑑定終結
    之日起算；未送鑑定而須分析研判者，逾3個月不得舉發。
    」次按民國90年1月17日修正公布之道路交通管理處罰條例
    第90條前段所定3個月之舉發期限（現行條文已修正為「逾2
    個月不得舉發」），就同條例第8條第1項第1款之汽車違規
    行為，應以處罰機關受理（收到）舉發機關移送舉發違反道
    路交通管理事件之時點，作為認定舉發是否已逾3個月（現
    行條文為「逾2個月」）之準據（最高行政法院110年度大字
    第2號裁定參照）。本件違規行為日為110年4月8日，且非屬
    肇事致人受傷或死亡案件，舉發機關於110年4月15日將上開
    舉發事件入案移送被告處理，此有違規歷史資料查詢報表在
    卷可憑（見本院卷第99頁），堪認處罰機關即被告於110年4
    月15日業已受理（收到）本案，是本件尚未逾越上開規定2
    個月之舉發期限，先予敘明。
二、事實概要：
　　原告駕駛其所有之車牌號碼000-0000普通重型機車（下稱系
    爭車輛），於110年4月8日上午11時25分許，行經新北市瑞
    芳區明燈路1段、明燈路1段18巷路口處（下稱系爭地點），
    於行車管制號誌顯示為圓形紅燈之際，仍左轉進入明燈路1
    段18巷，經新北市政府警察局瑞芳分局（下稱舉發機關）執
    勤員警當場目睹其違規事實，並由其隨身攜帶之密錄器攝得
    影像後，認原告有「闖紅燈」之違規行為，乃開立新北市政
    府警察局110年4月8日掌電字第CDUB00043號舉發違反道路交
    通管理事件通知單（下稱系爭舉發單），並通知原告之應到
    案日期為110年5月8日以前，向被告陳述意見或繳納罰鍰。
    嗣原告於110年4月14日即已向被告提出陳述書（被告於同日
    收受），惟被告仍認原告有「駕車行經有燈光號誌管制之交
    岔路口闖紅燈」之違規事實，乃依違反道路交通管理處罰條
    例第53條第1項、第63條第1項第3款，暨違反道路交通管理
    事件統一裁罰基準及處理細則第41條、第43條、第44條、第
    67條等規定，於110年4月29日以新北裁催字第48-CDUB00043
    號違反道路交通管理事件裁決書（下稱原處分），處原告罰
    鍰新臺幣（下同）1,800元並記違規點數3點，並於同日送達
    。然原告不服原處分，故於同年4月30日具狀向本院提起本
    件行政訴訟。
三、原告起訴主張：系爭地點為其30多年來回家必走路徑，為了
    自身安全，於明燈路1段18巷之燈號顯示綠燈時才行駛通過
    ，而且該處有設置行人觸動號誌，平常則是閃紅、黃燈，伊
    都是按行人觸動號誌，等到明燈路1段18巷的燈號變綠燈，
    伊才會從明燈路1段左轉進去，該處如係假日，由九份下來
    的車輛特別多，伊在明燈路1段之行車管制號誌顯示綠燈時
    根本不會左轉，一定要等到變紅燈才左轉，如此裁罰實難心
    服，因而訴請撤銷原處分，並聲明：原處分撤銷，訴訟費用
    由被告負擔。
四、被告則以：本件係舉發機關員警於系爭地點逕行舉發案件，
    由員警提出之影像資料可見原告確有闖紅燈之違規行為，舉
    發機關因而予以舉發，乃以其違反道路交通管理處罰條例第
    53條第1項之違規事實至為明確，其舉發程序亦無違誤。從
    而，被告分別依道路交通管理處罰條例第53條第1項、第63
    條第1項第3款之規定以原處分對原告予以裁罰，洵屬有據。
    綜上所述，本件原告之訴為無理由。並聲明：駁回原告之訴
    ，訴訟費用由原告負擔。
五、本院之判斷：
  ㈠按汽車駕駛人，行經有燈光號誌管制之交岔路口闖紅燈者，
    處1,800元以上5,400元以下罰鍰；再按汽車駕駛人有下列各
    款所列條款之一者，除依原條款處罰鍰外，並予記點：三、
    有…第53條…情形之一者，各記違規點數3點，道路交通管理
    處罰條例第3條第8款、第53條第1項、第63條第1項第3款分
    別有明文。又道路交通標誌標線號誌設置規則第206條第5款
    第1目亦明定：「行車管制號誌各燈號顯示之意義如左：…五
    、圓形紅燈：㈠車輛面對圓形紅燈表示禁止通行，不得超越
    停止線或進入路口」。
  ㈡復按道路交通管理處罰條例第92條第4項規定：「本條例之罰
    鍰基準、舉發或輕微違規勸導、罰鍰繳納、向處罰機關陳述
    意見或裁決之處理程序、分期繳納之申請條件、分期期數、
    不依限期繳納之處理、分期處理規定及繳納機構等事項之處
    理細則，由交通部會同內政部定之」，而違反道路交通管理
    事件統一裁罰基準及處理細則第1條則規定：「本細則依道
    路交通管理處罰條例第92條第4項規定訂定之」，第2條第1
    項、第2項則規定：「處理違反道路交通管理事件之程序及
    統一裁罰基準依本細則之規定辦理。前項統一裁罰基準，如
    附件違反道路交通管理事件統一裁罰基準表……」。核上開統
    一裁罰基準及處理細則之規定，就其立法目的及功能，乃為
    防止處罰機關枉縱或偏頗，依道路交通管理處罰條例第92條
    第4項所授權交通部會同內政部訂定「違反道路交通管理事
    件統一裁罰基準及處理細則」及其附件「違反道路交通管理
    事件統一裁罰基準表」，用以維持裁罰之統一性與全國因違
    反道路交通管理事件受處罰民眾之公平，不因裁決人員不同
    ，而生偏頗，寓有避免各監理機關於相同事件恣意為不同裁
    罰之功能，並非法所不許，於憲法上保障人民財產權之意旨
    並無牴觸（此並有司法院釋字第511號解釋意旨理由足資參
    照），並無違反法律保留原則。再依本件違規行為原處分裁
    罰時點之違反道路交通管理事件統一裁罰基準表（109年11
    月30日交通部交路字第10950144801號令、內政部台內警字
    第1090873647號令會銜修正發布）記載，汽車駕駛人，行經
    有燈光號誌管制之交岔路口闖紅燈，於期限內繳納或到案聽
    候裁決者，機車應處罰鍰1,800元及記違規點數3點。核此規
    定，既係基於母法之授權而為訂定，且就違反道路交通管理
    事件統一裁罰基準及處理細則附件所示統一裁罰基準表中有
    關道路交通管理處罰條例第53條第1項之裁罰基準內容（基
    準表依不同違規車種，其可能衍生危害交通安全之輕重不同
    ，區分機車、小型車、大型車、載運危險物品車輛，並就其
    是否逾越於期限內繳納或到案聽候裁決之期限不同，分別裁
    以不同之罰鍰標準，其衍生交通秩序危害，既不相同，分別
    處以不同之罰鍰，符合相同事件相同處理，不同事件不同處
    理之平等原則），並未牴觸母法，是被告自得依此基準而為
    裁罰。
  ㈢本件原告確有被告所指之違章行為，及前揭經警舉發至被告
    裁處迄原告向本院提起行政訴訟之過程等各節，除經本院當
    庭勘驗事發當時之錄影確認無訛外，並有系爭處分暨送達證
    書、系爭舉發單、新北市政府交通事件裁決處交通違規案件
    陳述書、舉發機關110年4月26日新北警瑞交字第1103658701
    號函、舉發機關110年5月26日新北警瑞交字第1103661211號
    函暨附件違反道路交通管理事件調查表、新北市政府交通局
    110年5月25日新北交工字第1100962699號函、機車車籍查詢
    （車牌號碼：000-0000號）、駕駛人基本資料、原告行政訴
    訟起訴狀上本院收文章戳等證據存卷可稽，是就本案涉及之
    事實部分應無疑義，而可認定。
  ㈣原告雖主張在明燈路1段行向上之行車管制號誌顯示圓形綠燈
    時要左轉會很危險等語，但如按其所述要在明燈路1段18巷
    行向上之行車管制號誌顯示圓形綠燈時才行駛，則因當時系
    爭地點明燈路1段18巷、對側之無名巷之車輛均可通行，原
    告倘於該時段由明燈路1段駛入該路口並左轉進明燈路1段18
    巷，豈非與其他行向（即經行車管制號誌指示圓形綠燈）之
    車輛行進路線交叉？於此時機進入路口轉彎又有何安全之可
    言？由是益見原告之主張實不可採。
  ㈤又按「有關『闖紅燈』行為之認定，於道路交通管理處罰條例
    中並未見相關解釋，另依道路交通標誌標線號誌設置規則第
    170條第1項規定：『停止線，用以指示行駛車輛停止之界限
    ，車輛停止時，其前懸部分不得伸越該線。』及同規則第206
    條第1項第5款㈠規定：『車輛面對圓形紅燈表示禁止通行，不
    得超越停止線或進入路口。』，若據此認定超越停止線即為
    闖紅燈，則一般大眾恐難以接受，亦非道路交通管理處罰條
    例當初立法精神。故為促使駕駛人回歸對標線之認知，同時
    兼顧執法技術層面與大眾接受程度，茲將面對圓形紅燈時超
    越停止線或闖紅燈之認定敘述如後：㈠車輛面對圓形紅燈時
    仍逕予穿越路口至銜接路段，含左轉直行、迴轉及右轉（有
    關紅燈右轉行為部份，已為道路交通管理處罰第53條第2項
    所另外規範處罰，此部份函釋應不再適用，特附此敘明）即
    視為闖紅燈之行為。㈡有繪設路口範圍者：車輛無視於紅燈
    警示，有穿越路口之意圖，而車身已伸入路口範圍亦視同闖
    紅燈；若僅伸越停止線而未達路口範圍者，則視為不遵守標
    線指示。㈢無繪設路口範圍者：以車輛無視於紅燈號誌，而
    有穿越路口之企圖，其車身並已伸越停止線並足以妨害其他
    方向人（若有行人穿越道）、車通行者亦以闖紅燈論處；若
    僅車身伸越停止線則以不遵守標線指示視之。㈣目前交岔路
    口已繪設網狀黃線區者暫以該範圍視作路口。」，此有交通
    部82年4月22日交路字第009811號函釋在案。原告既有合格
    之駕駛執照，對於其在行車管制號誌顯示圓形紅燈時仍逕予
    穿越路口至左轉直行之銜接路段屬於闖紅燈之行為，自不能
    諉為不知；從而原告即使主觀上認為依法通過路口之駕駛行
    為比較危險、闖紅燈通過路口比較安全，亦不能以此作為其
    得以違反規定之依據。
  ㈥綜上，本件原告於上開原處分所示違規時間，駕駛系爭車輛
    在系爭地點，於有號誌管制之交岔路口闖紅燈之違規行為已
    堪認定。被告據以援引道路交通管理處罰條例第53條第1項
    、第63條第1項第3款之規定，併依違反道路交通管理事件統
    一裁罰基準表而為裁量，裁處原告罰鍰1,800元並記違規點
    數3點，其處分並無不當，原告訴請撤銷原處分為無理由，
    應予駁回。
六、本件判決基礎已臻明確，兩造其餘攻擊防禦方法及訴訟資料
    ，經本院審核後，或與本案爭點無涉，或對於本件判決結果
    不生影響，爰無庸一一再加論述，爰併敘明。
七、本件第一審裁判費即訴訟費用300元，應由敗訴之原告負擔
    ，而此訴訟費用復已由原告於起訴時繳納，為此爰確定第一
    審訴訟費用如主文第2項所示。
據上論結，本件原告之訴為無理由，依行政訴訟法第98條第1項
前段、第237條之7、第237條之8第1項，判決如主文。
中　　華　　民　　國　　111 　年　　3 　　月　　7 　　日
                  行政訴訟庭　法　官　李謀榮
以上正本係照原本作成。
如不服本判決，應於判決送達後20日內，向本院提出上訴狀並表
明上訴理由（原判決所違背之法令及其具體內容或依訴訟資料可
認為原判決有違背法令之具體事實），其未載明上訴理由者，應
於提出上訴後20日內向本院補提理由書（上訴狀及上訴理由書均
須按他造人數附繕本，如未按期補提上訴理由書，則逕予駁回上
訴），並應繳納上訴裁判費新臺幣750元。
中　　華　　民　　國　　111 　年　　3 　　月　　7 　　日
                              書記官　鄭又綾